【裁判字號】    97,訴,630
【裁判日期】    971021
【裁判案由】    違反槍砲彈藥刀械管制條例
【裁判全文】
臺灣桃園地方法院刑事判決               97年度訴字第630號
公  訴  人  臺灣桃園地方法院檢察署檢察官
被      告  甲○○
選任辯護人  李銘洲律師
上列被告因違反槍砲彈藥刀械管制條例案件，經檢察官提起公訴
（97年度偵字第5384號），本院判決如下：
    主  文
甲○○未經許可，製造其他可發射子彈具有殺傷力之改造手槍，
處有期徒刑伍年貳月，併科罰金新臺幣捌萬元，罰金如易服勞役
，以新台幣貳仟元折算壹日，扣案如附表「編號一」及「編號五
(1)、(2)」號所示之物，均沒收；又未經許可，持有具有殺傷力之
空氣槍，處有期徒刑參年貳月，併科罰金新臺幣陸萬元，罰金如
易服勞役，以新台幣貳仟元折算壹日，扣案如附表「編號二」及
「編號五、(3)」所示之物，均沒收；又未經許可，製造子彈，處
有期徒刑壹年貳月，併科罰金新臺幣肆萬元，罰金如易服勞役，
以新台幣貳仟元折算壹日，扣案如附表「編號三(1)、(3)」及「編
號五、(1)」號所示之物，均沒收；又未經許可，持有子彈，處有
期徒刑陸月，併科罰金新臺幣貳萬元，罰金如易服勞役，以新台
幣貳仟元折算壹日。應執行有期徒刑捌年貳月，併科罰金新臺幣
拾肆萬元，罰金如易服勞役，以新臺幣貳仟元折算壹日，扣案如
附表「編號一」、「編號二」、「編號三、(1)、(3)」及「編號五
」號所示之物均沒收。
    事  實
一、甲○○明知未經主管機關許可，不得非法製造、持有具殺傷
    力之槍枝、子彈，竟仍先後為下列行為：
  (一)基於未經許可，製造其他可發射子彈具有殺傷力之槍枝之犯
    意，於民國96年8 月間，前往桃園縣中壢巿新明夜巿（起訴
    書誤為「新民夜市」）附近某槍枝模型店購入仿BERETTA 廠
    84型半自動手槍製造之玩具手槍1 支後，隨即於96年8 月間
    某日，在其位於桃園縣中壢巿新興里32鄰執信一街167 號住
    處地下室內，以其所有之鑽孔機、砂輪機、固定器、車床機
    、鑽頭、游標卡尺、小型油壓剪、鉗子、銼刀等工具，將上
    開玩具手槍原有之槍管拆下，換裝其自行裁切之金屬槍管1
    支及換裝金屬撞針後，製造可發射子彈具有殺傷力之改造手
    槍1 支（槍枝管制編號：0000000000號，含彈匣1 個）後，
    而予持有之。
  (二)另基於未經許可，製造子彈之犯意，於民國96年8 月間，前
    往桃園縣中壢市中壢後火車站附近某家鋁銅店內購買銅管1
    支後，即於其製造完畢上開可發射子彈具有殺傷力之改造手
    槍（槍枝管制號：0000000000號，含彈匣1 個）後之同日某
    時許，在上開住處地下室內，將其所購買之銅管裁切成彈殼
    後，分別在彈殼內塞入他人贈送予其之直徑8.0 厘米、6.0
    厘米鋼珠及其工作用之火藥，以此方式製造完成均具殺傷力
    之直徑8.0 厘米之土造子彈8 顆（其中3 顆業經鑑定試射用
    罄）、直徑6.0 厘米之土造子彈10顆（其中3 顆業經鑑定試
    射用罄）後，藏放在上址住處內，而予持有之。
  (三)另基於未經許可，持有空氣槍之犯意，於民國96年8 月間某
    日，復前往上開新明夜市旁之槍枝模型店購入具有殺傷力之
    空氣槍2 支（槍枝管制編號：0000000000 號、0000000000
    號）後，將該2支空氣槍藏放在上址住處內，而予持有之。
  (四)甲○○於97年農曆過年前之2 月間某日，在桃園縣中壢市林
    森公園某處，拾獲他人棄置在地之口徑9 厘米制式子彈1 顆
    （業經鑑定試射用罄）後，竟基於未經許可，持有具殺傷力
    之子彈之犯意，將上開制式子彈1 顆攜回上址住處內藏放，
    而予持有之。嗣甲○○於97年2 月17日晚間6 時許，為警在
    上開住處內查獲，並扣得其所持有之上開可發射子彈具有殺
    傷力之改造手槍1 支（含彈匣1 個）、空氣槍2 支、制式子
    彈1 顆、土造子彈18顆及其所有用以製造槍枝、子彈之鑽孔
    機1 台、砂輪機1 台、固定器1 台、車床機1 台、鑽頭1 具
    、游標卡尺3 個、小型油壓剪1 支、鉗子4 支、銼刀2 支，
    及其所有預備供製造其他可發射子彈具有殺傷力之槍枝使用
    之槍管7 支、其所有用以試射空氣槍之二氧化碳氣瓶12瓶、
    鋼珠2 瓶、試射板1 塊、不具殺傷力之子彈半成品70顆及其
    所有供平日從事裝潢打釘使用，非供犯罪使用之工業用火藥
    2 包、打釘剩餘之黑色火藥1 包及其所有非供犯罪使用之彈
    簧8 條、白色鋼管半成品2 支等物後，因而查悉上情。
二、案經桃園縣政府警察局龍潭分局報告臺灣桃園地方法院檢察
    官偵查起訴。
    理  由
壹、程序方面：
一、按被告以外之人於審判外之言詞或書面陳述，除法律有規定
    者外，不得作為證據；被告以外之人於偵查中向檢察官所為
    之陳述，除顯有不可信之情況者外，得為證據；被告以外之
    人於審判外之陳述，雖不符前4 條之規定，而經當事人於審
    判程序同意作為證據，法院審酌該言詞陳述或書面陳述作成
    時之情況，認為適當者，亦得為證據；當事人、代理人或辯
    護人於法院調查證據時，知有第159 條第1 項不得為證據之
    情形，而未於言詞辯論終結前聲明異議者，視為有前項之同
    意。刑事訴訟法第159 條第1 項、第159 條之1 第2 項、第
    159 條之5 就此分別定有明文。經查：
  (一)被告甲○○及其選任辯護人就卷附桃園縣政府警察局龍潭分
    局搜索扣押筆錄、桃園縣政府警察局槍枝初步檢視報告表、
    桃園縣政府警察局97 年2月26日桃警鑑字第0970003714號槍
    彈鑑定書、內政部警政署刑事警察局97年3 月21日刑鑑字第
    0970034673號槍彈鑑定書各1 份之證據能力，於本院審理中
    並未表示爭執，迄言詞辯論終結前，復未對上開書面陳述之
    證據能力聲明異議，已視為同意以上開書面陳述為證據。另
    本院審酌上開證據資料製作時之情況，尚查無違法取證等顯
    不可信之情形，亦認為以之作為證據應屬適當，故依刑事訴
    訟法第159 條之5 第2 項規定，認上開書面陳述，均有證據
    能力。
  (二)另卷附桃園縣政府警察局龍潭分局員警於97年2 月17日對被
    告之上開住處執行搜索後製作之扣押物品目錄表1 份，業經
    被告簽名確認，故有證據能力。至扣案如附表所示之物及卷
    附刑案現場照片47幀，均非供述證據，無傳聞法則之適用，
    與本案具有關聯性，且上開物證係經偵辦員警合法取得，自
    得作為證據。
貳、實體方面：
一、上揭時地犯罪事實，業據被告甲○○於警詢、偵查中及本院
    審理中坦承不諱，前後供述互核相符。又扣案如附表編號1
    所示改造手槍1 支（槍枝管制編號：0000000000號，含彈匣
    1 個）、編號3 所示土造子彈18顆及編號4 所示制式子彈1
    顆，經送內政部警政署刑事警察局鑑定，鑑定人員以檢視法
    、試射法及性能檢驗法鑑驗後，認上開送鑑改造手槍（含彈
    匣）1 支，係仿BERETTA 廠84型半自動手槍製造之槍枝，換
    裝土造金屬槍管及換裝金屬撞針而成之改造手槍，機械性能
    良好，可供擊發適用子彈使用，具殺傷力；上開送鑑直徑8.
    0 厘米之子彈8 顆及直徑6.0 厘米之子彈10顆，分別係由金
    屬彈殼組合直徑8.0 、6.0 厘米之鋼珠而成，經分別抽樣3
    顆實際試射後，均可擊發，認均具殺傷力；另送鑑9 厘米制
    式子彈1 顆，經實際試射，可擊發，認具殺傷力等節，此有
    內政部警政署刑事警察局97年3 月21日刑鑑字第0970034673
    號槍彈鑑定書1 份（見97年度偵字第5384號偵查卷第111 至
    119 頁）在卷可稽。另，扣案如附表編號2 所示空氣槍2 支
    ，經送請桃園縣政府警察局鑑定後，鑑定人員以性能檢視法
    、動能測試法鑑驗後，認上開送鑑空氣槍1 支（槍枝管制編
    號：0000000000號），係氣動式槍枝，以外接高壓鋼瓶並以
    其內氣體作為發射動力，可發射直徑約8 厘米之金屬彈丸，
    ，槍長約79公分、高約20公分，內襯金屬管，以待測槍枝裝
    填子彈或充填（壓縮）氣體及彈丸後試射3 次，測速結果之
    彈丸單位面積動能先後達每平方公分56.21 焦耳、每平方公
    分59.69 焦耳、每平方公分54.85 焦耳，認均具殺傷力，及
    另1 支空氣槍（槍枝管制編號：0000000000號），經以同上
    方法鑑驗後，係氣動式槍枝，以外接高壓鋼瓶並以其內氣體
    作為發射動力，可發射直徑約6 厘米之金屬彈丸，槍長約77
    公分、高約15公分，內襯金屬管，以待測槍枝裝填子彈或充
    填（壓縮）氣體及彈丸後試射3 次，測速結果之彈丸單位面
    積動能先後達每平方公分47.68 焦耳、每平方公分46.60 焦
    耳、每平方公分46.06 焦耳，認均具殺傷力乙節，亦有桃園
    縣政府警察局97年2 月26日桃警鑑字第0970003741號槍彈鑑
    定書1 份（見同上偵查卷第100 至107 頁）在卷可稽，並有
    如附表編號1 、2 號所示之槍枝、編號3 、4 號所示之子彈
    及編號5 所示之物扣案可佐，互核相符，由是足認被告所為
    任意性自白，核與事實相符，洵堪採信。是本案事證明確，
    被告所涉犯行均堪認定，均應依法論科。
二、按槍砲彈藥刀械管制條例第4 條所稱之槍砲、彈藥，依同條
    例第5 條之規定，非經中央主管機關許可，不得製造、販賣
    、運輸、轉讓、出租、出借、持有、寄藏或陳列。又槍砲彈
    藥刀械管制條例第4 條第1 項第2 款之「彈藥」，係指前款
    各式槍砲所使用之砲彈、子彈及其他具有殺傷力或破壞性之
    各類炸彈、爆裂物。扣案如附表編號1 所示改造手槍1 支（
    含彈匣1 個），既經鑑定可發射子彈具有殺傷力之槍枝、如
    同表編號2 所示空氣槍2 支，經鑑定係均具有殺傷力之空氣
    槍，及如同表編號3 所示土造子彈18顆、編號4 所示制式子
    彈1 顆，經鑑定均具有殺傷力，分屬槍砲彈藥刀械管制條例
    第4 條第1 項第1 款、第8 條所規定之「其他可發射子彈具
    有殺傷力之手槍」、「空氣槍」及同條例第4 條第1 項第2
    款、第12條所規定之「子彈」。查被告係於96年8 月間某日
    分別製造如上開改造手槍1 支（含彈匣1 個）、購入空氣槍
    2 支、製造土造子彈18顆及取得制式子彈1 顆後，而予分別
    持有之，故核其所為，係分別涉犯槍砲彈藥刀械管制條例第
    8 條第1 項之未經許可製造其他可發射子彈具有殺傷力之槍
    枝罪、同條第4 項之未經許可持有具有殺傷力之空氣槍罪、
    同條例第12條第1 項之未經許可製造子彈罪及同條第4 項之
    未經許可持有子彈罪。被告持有如附表編號1 所示改造手槍
    、編號3 所示土造子彈之低度行為，分別為其製造槍枝、子
    彈之高度行為所吸收，均不另論罪。被告以1 行為同時持有
    如附表編號2 所示具殺傷力之空氣槍2 支，及以1 行為同時
    製造如附表編號3 所示土造子彈18顆，各係侵害同一法益之
    單純一罪，各應論以未經許可持有空氣槍罪1 罪及未經許可
    製造子彈罪1 罪。又被告所犯上開4 罪名，犯意個別，行為
    互殊，顯係基於各別犯意為之，應予分論併罰。爰審酌槍、
    彈性質上屬高度危險之物品，被告任意製造具殺傷力之如附
    表編號1 所示改造手槍1 支（含彈匣1 個）、編號3 所示土
    造子彈18顆及任意持有如附表編號2 所示空氣槍2 支、編號
    4 所示制式子彈1 顆等物，其所為犯行危害社會治安，固非
    輕微，然斟酌被告製造扣案改造手槍、土造子彈、持有扣案
    空氣槍及制式子彈之動機，均係基於好奇而為，其目的亦為
    供打獵使用，並未用以從事其他犯罪、被告之素行尚可、其
    智識程度為高中肄業、家庭生活狀況為已婚，現與父母、妻
    子及3 名子女共同生活、現從事裝潢工作及斟酌被告犯罪後
    始終坦承犯行，表示悔悟之態度等一切情狀，分別量處如主
    文所示之刑及就所處罰金刑部分，定其易服勞役之折算標準
    ，並定其應執行之有期徒刑及罰金刑，並諭知罰金易服勞役
    之折算標準如主文所示，以示懲儆。
三、扣案如附表「編號一」所示仿BERETTA 廠84型半自動手槍製
    造之槍枝1 支（槍枝管制編號：0000000000號，含彈匣1 個
    ），、同表「編號二」所示空氣槍2 支（槍枝管制編號：00
    00000000、0000000000號）、同表「編號三、(1)」所示直徑
    8.0 厘米之土造子彈5 顆及「編號三、(3)」所示直徑6.0 厘
    米之土造子彈7 顆等物，均具殺傷力乙節，此經內政部警政
    署刑事警察局、桃園縣政府警察局鑑定無誤，業如前述，故
    上開物品均屬違禁物，不問屬於犯人與否，均應依刑法第38
    條第1 項第1 款規定併予宣告沒收。另扣案如附表「編號五
    」所示之物，均屬被告所有供（或預備供）製造槍枝、子彈
    使用之物及供其持有空氣槍使用之物，業經被告於本院審理
    中陳述明確，是以上開物品均為被告所有供（或預備供）犯
    罪使用之物，爰依刑法第38條第1 項第2 款規定併予宣告沒
    收之。至扣案如附表編號「三、(2)」所示直徑8.0 厘米子彈
    3 顆、編號「三、(4)」所示直徑6.0 厘米子彈3 顆，及如附
    表「編號四」所示制式子彈1 顆，均因送請內政部警政署刑
    事警察局鑑定時試射擊發而喪失效用，所遺留之彈頭及彈殼
    ，非屬違禁物，自無從併予宣告沒收。另，如附表「編號六
    」所示之物，雖為被告所有，惟均為被告平日從事裝潢工作
    及私人持有之物，此據被告於本院審理中陳述在卷，本案查
    無積極證據證明如附表「編號六」所示之物係供（或預備供
    ）被告犯上開罪名使用之物，本院自不得併予宣告沒收。
據上論斷，應依刑事訴訟法第299 條第1 項前段，槍砲彈藥刀械
管制條例第8 條第1 項、第4 項、第12條第1 項、第4 項，刑法
第11條前段、第42條第3 項、第51條第5 款、第7 款、第38條第
1項 第1 款、第2 款，判決如主文。
本案經檢察官陳國安到庭執行職務。
中    華    民    國    97    年    10    月    21    日
                  刑事第九庭  審判長法  官  吳為平
                                    法  官  林玉蕙
                                    法  官  胡芷瑜
以上正本證明與原本無異。
如不服本判決，應於判決送達後10日內向本院提出上訴狀（應附
繕本），其未敘述上訴理由者，應於上訴期間屆滿後20日內補提
理由書狀於本院，上訴於臺灣高等法院。
                                    書記官  張懿昀
中    華    民    國    97    年    10    月    22    日
附表
┌──┬───────────────────┬─────────┐
│編號│扣案物名稱及數量                      │沒收與否          │
├──┼───────────────────┼─────────┤
│一  │仿BERETTA 廠84型半自動手槍製造之槍枝1 │為違禁物，爰依刑法│
│    │支（槍枝管制編號：0000000000號，含彈匣│第38條第1 項第1 款│
│    │1 個）                                │規定宣告沒收      │
├──┼───────────────────┼─────────┤
│二  │空氣槍2支（槍枝管制編號：0000000000、 │同上              │
│    │0000000000號）                        │                  │
├──┼───────────────────┼─────────┤
│三  │(1)直徑8.0 厘米之土造子彈5 顆          │就(1)、(3)所示子彈均│
│    │(2)直徑8.0 厘米之土造子彈3 顆（業經鑑定│屬違禁物，爰依刑法│
│    │  試射用罄）                          │第38條第1 項第1 款│
│    │(3)直徑6.0 厘米之土造子彈7 顆          │規定宣告沒收。    │
│    │(4)直徑6.0 厘米之土造子彈3 顆（業經鑑定│至(2)、(4)所示子彈業│
│    │  試射用罄）                          │經試射用罄，剩餘之│
│    │                                      │彈頭、彈殼已非違禁│
│    │                                      │物，自無庸併予宣告│
│    │                                      │沒收              │
├──┼───────────────────┼─────────┤
│四  │口徑9 厘米之制式子彈1 顆（業經鑑定試射│該子彈業經試射用罄│
│    │用罄）                                │，剩餘之彈頭、彈殼│
│    │                                      │已非違禁物，自無庸│
│    │                                      │併予宣告沒收      │
├──┼───────────────────┼─────────┤
│五  │(1)被告所有用以製造槍枝、子彈之鑽孔機1 │為被告所有供（或預│
│    │  台、砂輪機1 台、固定器1 台、車床機1 │備供）犯罪使用之物│
│    │  台、鑽頭1 具、游標卡尺3 個、小型油壓│，爰依刑法第38條第│
│    │  剪1 支、鉗子4 支、銼刀2 支。        │1 項第2 款規定宣告│
│    │(2)被告所有預備供製造手槍使用之槍管7 支│沒收。            │
│    │(3)被告所有用以射擊空氣槍之二氧化碳氣瓶│                  │
│    │  12瓶。                              │                  │
├──┼───────────────────┼─────────┤
│六  │(1)不具殺傷力之子彈半成品70顆          │非被告所有供（或預│
│    │(2)工業用火藥2 包                      │備供）犯罪使用之物│
│    │(3)黑色火藥1包                         │，亦非違禁物，無庸│
│    │(4)彈簧8 條、白色鋼管半成品2 支        │併予宣告沒收      │
│    │(5)鋼珠2瓶、試射板1塊                  │                  │
└──┴───────────────────┴─────────┘
附錄論罪科刑法條全文：
槍砲彈藥刀械管制條例第7條
未經許可，製造、販賣或運輸火砲、肩射武器、機關槍、衝鋒槍
、卡柄槍、自動步槍、普通步槍、馬槍、手槍或各類砲彈、炸彈
、爆裂物者，處死刑、無期徒刑或7 年以上有期徒刑；處徒刑者
，併科新台幣3千 萬元以下罰金。
未經許可，轉讓、出租或出借前項所列槍砲、彈藥者，處無期徒
刑或5 年以上有期徒刑，併科新台幣1 千萬元以下罰金。
意圖供自己或他人犯罪之用，而犯前二項之罪者，處死刑或無期
徒刑；處徒刑者，併科新台幣5 千萬元以下罰金。
未經許可，持有、寄藏或意圖販賣而陳列第1 項所列槍砲、彈藥
者，處5 年以上有期徒刑，併科新台幣1 千萬元以下罰金。
第 1 項至第 3 項之未遂犯罰之。
槍砲彈藥刀械管制條例第8 條
未經許可，製造、販賣或運輸鋼筆槍、瓦斯槍、麻醉槍、獵槍、
空氣槍或第4 條第1 項第1 款所定其他可發射金屬或子彈具有殺
傷力之各式槍砲者，處無期徒刑或5 年以上有期徒刑，併科新臺
幣1 千萬元以下罰金。
未經許可，轉讓、出租或出借前項所列槍枝者，處5 年以上有期
徒刑，併科新臺幣1 千萬元以下罰金。
意圖供自己或他人犯罪之用，而犯前二項之罪者，處無期徒刑或
 7 年以上有期徒刑，併科新臺幣 1 千萬元以下罰金。
未經許可，持有、寄藏或意圖販賣而陳列第 1 項所列槍枝者，處
 3 年以上10年以下有期徒刑，併科新臺幣700 萬元以下罰金。
第 1 項至第 3 項之未遂犯罰之。
槍砲彈藥刀械管制條例第12條
未經許可，製造、販賣或運輸子彈者，處1 年以上7 年以下有期
徒刑，併科新台幣500 萬元以下罰金。
未經許可，轉讓、出租或出借子彈者，處6 月以上5 年以下有期
徒刑，併科新台幣300 萬元以下罰金。
意圖供自己或他人犯罪之用，而犯前二項之罪者，處3 年以上10
年以下有期徒刑，併科新台幣700 萬元以下罰金。
未經許可，持有、寄藏或意圖販賣而陳列子彈者，處5 年以下有
期徒刑，併科新台幣300 萬元以下罰金。
第 1 項至第 3 項之未遂犯罰之。


司法院資訊處製作；財團法人民間司法改革基金會備份。
